【裁判字號】    99,交抗,640
【裁判日期】    990730
【裁判案由】    聲明異議
【裁判全文】
臺灣高等法院臺中分院刑事裁定         99年度交抗字第640號
抗  告  人
即受處分人  甲○○
上列抗告人即受處分人因違反道路交通管理處罰條例案件，不服
臺灣臺中地方法院99年度交聲字第2444號中華民國99年6月24日
所為裁定，提起抗告，本院裁定如下：
    主  文
抗告駁回。
    理  由
一、本案經本院審理結果，認原審裁定，認事用法均無不當，應
    予維持，並引用原審裁定之理由（如附件）。
二、本件抗告意旨略以：抗告人酒駕，固無不合。惟抗告人已坦
    承犯行，刑事部分已判決拘役50日。抗告人酒駕涉嫌犯刑法
    ，刑事方面已受處罰完畢，處罰目的已達，基於行政程序法
    第 7條規定行政行為之比例原則，實不宜再行吊扣駕照，以
    符公平，為此提起抗告，請求撤銷原裁定，另為適法裁定云
    云。
三、經查：
  (一)按聲明異議案件之處理，除準用刑事訴訟法有關規定外，依
    本辦法之規定處理之。道路交通刑事案件，其處理程式除仍
    適用刑事訴訟法有關規定外，依本辦法之規定處理之；道路
    交通案件處理辦法第 4條定有明文。道路交通案件處理辦法
    雖無明文宣示不得訴外裁判，然因準用刑事訴訟法之故，基
    於不告不理原則（刑事訴訟法第268條、第379條第12款後段
    ），即不得為訴外裁判。查受處分人甲○○（下稱受處分人
    ）於民國99年 6月10日向交通部公路總局臺中區監理所提出
    聲明異議狀，該聲明異議事理及具體請求內容為「聲明異議
    人酒駕，固有未合，刑事部分業經臺灣臺中地方法院判處拘
    役50日，刑事部分既已處罰，自不得一事二罰，再吊扣駕照
    ，原裁決書，自有未合。」有該聲明異議狀在卷可查（原審
    卷第 2頁），核該聲明並未及於原處分關於罰鍰及施以道安
    講習之部分，受處分人既未聲明異議，基於不告不理原則，
    自不在原審及本院審查範圍，先予敘明。
  (二)次按關於違反行政法上義務行為，除應處罰鍰外，另有沒入
    或其他種類行政罰之處罰者，得依該規定併為裁處。但其處
    罰種類相同，如從一重處罰已足以達成行政目的者，不得重
    複裁處。行政罰法第24條第 2項亦有規定。而其他種類行政
    罰，係指違反行政法上之義務應受「裁罰性」之「不利處分
    」，依行政罰法第 2條規定，包括限制或禁止行為之吊扣證
    照處分。是依上開規定，原處分機關於罰鍰之外仍得予裁處
    受處分人其他種類行政罰，要無適用「一事不二罰」之法理
    。再按行政行為，應依下列原則為之︰「一、採取之方法應
    有助於目的之達成。二、有多種同樣能達成目的之方法時，
    應選擇對人民權益損害最少者。三、採取之方法所造成之損
    害不得與欲達成目的之利益顯失均衡。」，行政程序法第 7
    條定有明文。查本件受處分人駕駛車號W4－0245號自用小客
    車，於99年4月24日凌晨0時34分許，行經臺中市○○路與五
    權路口，因「汽車駕駛人酒精濃度超過規定標準（經測定酒
    精值每公升0.57毫克）」之違規，為臺中市警察局第一分局
    民權派出所員警以中市警交字第 GF0-41269號舉發違反道路
    交通管理事件通知單（下稱舉發通知單）當場開單舉發。原
    處分機關遂於99年6月2日以中監違字第裁60-GF0-41269號裁
    決書，依違反道路交通管理處罰條例第35條第1項第1款規定
    ，處吊扣駕駛執照12個月，施以道安講習，逾期繳送則依裁
    決書主文規定裁處，另本案因刑事公共危險罪判處拘役，依
    行政罰法第26條規定，本行政罰鍰免於執行。受處分人就酒
    駕違規行為亦坦承不諱，考量為完全杜絕受處分人將來繼續
    酒醉駕車及兼顧其他用路人安全之目的，採取吊扣駕駛執照
    12個月之方法，此方法有助於目的之達成，且此所造成之損
    害僅屬暫時性，對受處分人權益已屬損害最少的必要性手段
    ，與欲達成目的之利益（限制受處分人駕駛自用小客車，以
    預防酒醉駕駛自用小客車所造成之危害），手段、目的具相
    當性，符合行政行為比例原則，核其處分並無不當。原審裁
    定認事用法，核無違誤，抗告人仍執前詞，不服原裁定提起
    抗告，其抗告為無理由，應予駁回。
四、據上論斷，應依道路交通案件處理辦法第26條，刑事訴訟法
    第412條，裁定如主文。
中    華    民    國    99    年    7     月    30    日
              刑事第四庭  審判長法  官  洪  耀  宗
                                法  官  劉  登  俊
                                法  官  許  文  碩
以上正本證明與原本無異。
不得再抗告。
                                書記官  郭  蕙  瑜
中    華    民    國    99    年    7     月    30    日

司法院資訊處製作；財團法人民間司法改革基金會備份。
